【裁判字號】    94,訴,1556
【裁判日期】    950509
【裁判案由】    重傷害等
【裁判全文】
臺灣臺北地方法院刑事判決              94年度訴字第1556號
公  訴  人  臺灣臺北地方法院檢察署檢察官
被      告  甲○○
選任辯護人  賴青鵬律師
上列被告因重傷害等案件，經檢察官提起公訴（94年度偵字第17
012號），本院判決如下：
    主  文
甲○○使人受重傷，處有期徒刑柒年陸月。
    事  實
一、甲○○前於民國83年間結識乙○○後，即與乙○○同居於台
    北市○○區○○街110 巷11號4樓、台北市○○區○○街110
    巷9號3樓等處，迨87年7、8月間，因乙○○有意與甲○○分
    手結束4年多之同居關係，並自行在台北市○○路○段44巷24
    號1樓租屋居住，遂引起甲○○不滿，加以甲○○於87年7月
    底遇襲受傷住院，而懷疑係乙○○及其母林玉蘭所為（此部
    分經甲○○於87年8月5日向台灣台北地方法院檢察署檢察官
    提起傷害告訴，嗣甲○○撤回告訴，而經台灣台北地方法院
    檢察署檢察官於87年8月17日以87年度偵字第16214號為不起
    訴處分確定），竟於其等分手分居後，基於恐嚇危害安全之
    概括犯意，於87年9 月間，藉由撥打乙○○裝設於台北市○○路○段44巷24號1樓住處室內電話之方式，先後多次向乙○○恫嚇稱：「今天你把我打成這樣，我跟你講，我加十倍還
    給你」（台語）、「我跟你講啦，你當心你這條狗命啦」（
    國語）、「我跟你講，自己、自己要小心」（台語）及「你
    這條狗命，你要注意，我一定會找到你，你會不得好死」等
    語，而以此等加害生命、身體之事恐嚇乙○○，使乙○○心
    生畏懼，而致生危害於生命、身體之安全（恐嚇部分業經台
    灣高等法院以90年度上訴字第857號判處有期徒刑5月確定）
    。嗣甲○○見以電話哀求、恐嚇仍無法令乙○○回心轉意，
    加上被襲受傷住院一事忿恨難消，明知硫酸係具強烈腐蝕性
    之化學溶劑，並能預見持硫酸向人潑灑，勢必腐蝕該人所著
    之衣物，且對於該人造成難以治療或回復原貌之化學性灼傷
    ，竟於87年10月27日上午5 時50分許，以不明容器攜帶硫酸
    ，前往台北市○○○路○ 段55巷口乙○○販魚之攤位，見乙○○與丙○○、丁○○○正在該販魚攤位旁工作，竟基於重
    傷害及不確定重傷害之故意，將所攜之硫酸朝乙○○潑灑，
    致乙○○所著上衣（乙○○就毀損上衣部分曾提起自訴，業
    經其於自訴案件本院以87年度自字第1090號審理中撤回自訴
    ，依刑事訴訟法第325條第4項不得再行告訴，檢察官於本案
    就此部分亦未起訴），丁○○○身上所著長褲亦遭硫酸波濺
    損壞致令不堪使用，足以生損害於乙○○、丁○○○；並導
    致乙○○全身體表百分之十二面積（含臉部、頭部、頸部、
    背部手臂等處）而受有化學性三度燒傷、灼傷之重大難治之
    重傷害，併致丙○○受有頭皮、背部、鼻、眼部下方灼傷之
    傷害，丁○○○則因之受有右腿灼傷之傷害，均未達重傷之
    程度而重傷害未遂。
二、案經乙○○、丙○○、丁○○○訴由台北市政府警察局大安
    分局報告台灣台北地方法院檢察署檢察官偵查起訴（本案前
    經該署移併法院自訴案件〈即本院87年度自字第1090號歷審
    案件，以下簡稱自訴案件〉審理，嗣後自訴案件經判決不受
    理確定，再移還該署重新分案偵辦）。
    理  由
一、被告甲○○就其曾與乙○○同居、嗣分手；及於87年9 月間
    撥打乙○○裝設於台北市○○路○段44巷24號1樓住處室內電
    話，多次向乙○○稱：「今天你把我打成這樣，我跟你講，
    我加十倍還給你」（台語）、「我跟你講啦，你當心你這條
    狗命啦」（國語）、「我跟你講，自己、自己要小心」（台
    語）及「你這條狗命，你要注意，我一定會找到你，你會不
    得好死」等語之事實，於自訴案件審理時均不諱言，惟矢口
    否認有重傷及毀損犯行，辯稱：乙○○等人被潑灑硫酸當日
    ，其未在現場，潑灑硫酸一事並非其所為云云；另被告之辯
    護人為被告之利益辯稱：丙○○、丁○○○及潘凌雲均未目
    睹潑灑硫酸之人，足證乙○○之指述不實，潘凌雲未目睹現
    場，其轉述乙○○之陳述之證言係傳聞，不得採為證據，本
    件乙○○所受之傷害究否達於重傷害之程度，有另為調查或
    鑑定之必要，另測謊之鑑定不得作為判決之唯一證據云云。
    惟查：
（一）證人潘凌雲於警詢及自訴案件本院87年度自字第1090號審
      理時之證述，辯護人為被告辯護稱：潘凌雲未目睹現場，
      其轉述乙○○之陳述之證言係傳聞云云；然就乙○○於遭
      潑灑硫酸後之反應乙節，證人潘凌雲係親自見聞之人，而
      非轉述他人之陳述，是以證人潘凌雲就此並非傳聞證據；
      又被告於本院審理時就後述被告以外之人於審判外陳述之
      證據能力均不爭執，依刑事訴訟法第159條之5之規定，各
      該供述有證據能力，均合先說明。
（二）告訴人乙○○於前揭時、地，因遭硫酸潑灑導致所著上衣
      腐蝕損壞，身體並受有體表百分之十二面積（含臉部、頭
      部、頸部、背部、手臂等處）化學性三度灼燒傷之重大難
      治之重傷害；另告訴人丙○○、丁○○○則因適在告訴人
      乙○○販魚之攤位旁工作，遭硫酸濺及，而分別受有長褲
      腐蝕及頭皮、背部、鼻、眼部下方、右腿灼傷等傷害，分
      據告訴人乙○○、丙○○、丁○○○指訴明確；告訴人乙○○於警詢時指稱：「（問：你身體受傷部位是否提出告
      訴？）我頭部受傷最為嚴重，尤其臉部，其他受傷部位有
      背部、雙手、右大腿。我要提出告訴」等語（見87年度偵
      字第23453號卷第9頁正面）；告訴人丙○○於警詢時指稱
      ：「我現在杭州南路2 段55巷口替盛園豆漿店從事洗碗之
      工作。今（27）日早上約5 時50分左右，我正在我工作之
      場所工作。當時我感覺背上有刺痛之感覺，故就跑到豆漿
      店門口找店方的人尋求幫助。... （問：你身上和部位遭
      到硫酸潑灑？有無危險？）我身上頭皮、背部、鼻及眼部
      下方遭到硫酸潑灑，大致上沒有危險」等語（見87年度偵
      字第23453 號卷第10頁反面）；告訴人丁○○○於警詢時
      指陳：「我現在杭州南路2 段55巷口盛園豆漿店工作（負
      責人）。今（27）日早上約5 時50分左右，我正在工作之
      場所工作。當時我看到同在巷口賣魚之女子乙○○蹲在地
      上猛潑水，我當初問他發生何事，但她並無回答，我只看
      到他身上衣服好像被不明液體濺到似的，有腐蝕的情況發
      生。我當初就幫助他幫他潑水。我並無看到任何嫌犯，因
      當時空氣中迷漫一股刺鼻之白色氣體。後來救護車來送走
      了乙○○，我才發現我右腿有刺痛感，褲子也遭到腐蝕破
      掉。... （問：你身上何部位遭到硫酸潑灑？有無危險？
      ）我身上腿部右腿遭硫酸潑灑，大致上沒有危險」等語（
      見87年度偵字第23453 號卷第12頁反面）綦詳，且有告訴
      人乙○○所有上衣、丁○○○所有長褲遭硫酸腐蝕之照片
      3 幀、告訴人乙○○身體體表遭硫酸灼傷之照片13幀、國
      立台灣大學醫學院附設醫院87年10月30日、87年11月10日
      出具之診斷證明書（乙種診字第21693號、乙種診字第226
      40號）、全民健康保險重大傷病證明申請書所載：「化學
      性灼傷，三度，百分之十二，體表面積」、「化學性灼傷
      ，佔全身體面積百分之十二」、「化學性燒傷，三度，百
      分之十二，體表面積」等語在卷足憑（見87年度偵字第23
      453號卷第16、17、29、30、31頁、本院87年度自字第109
      0 號卷一第5、6、14、15、16頁）。參以告訴人乙○○全
      身體表百分之十二面積受有三度化學性灼燒傷之傷害，已
      無恢復外觀之可能，須長期治療以減少疤痕，然疤痕已不
      能完全去除，案發後經告訴人乙○○多次住院治療，現仍
      因瘢痕持續攣縮，須不斷接受鬆解手術，所造成之瘢痕並
      導致排汗功能障礙，使告訴人乙○○無法於炎熱工作環境
      工作，須繼續手術改善，外觀難看部分無法評估，又告訴
      人乙○○背部及肩部明顯疤痕，並有攣縮情形，的確難以
      手術方式來完全消除，為難治之程度等情，復有卷附國立
      台灣大學醫學院附設醫院88年3 月11日出具之（乙種）診
      字第104146號診斷證明書（見本院87年度自字第1090號卷
      一第93頁）、私立中山醫學院附設孫中山先生紀念醫院90
      年1月8日出具之診斷證明書（見本院89年度自更（一）字
      第37號卷第40頁）暨同院93年5月4日中山醫93川玉法字第
      930550號函（見台灣高等法院92年度上更（一）字第 843
      號卷第110 頁）、台北市立聯合醫院94年4月8日北市醫仁
      字第0943 1693400號函（見台灣高等法院94年度上更（二
      ）字第150號卷第35頁）各1紙可考；足證告訴人乙○○身
      體確因遭硫酸腐蝕灼傷，且其所受傷害已達於重大且難治
      之程度，要無疑義，辯護人為被告之利益聲請本院再就告
      訴人乙○○所受之傷害送請醫療機構鑑定已否達於重傷害
      之程度一節，核無必要，附此敘明。
（三）雖告訴人乙○○被潑灑硫酸時，因硫酸產生之白色煙氣瀰
      漫現場，致被波及之告訴人丙○○、丁○○○均未目睹潑
      灑硫酸之人，然告訴人乙○○當時因戴有眼鏡，雙眼並未
      遭硫酸潑灑而得目睹本案潑灑硫酸之人即為被告等情，迭
      據告訴人乙○○於自訴案件本院及台灣高等法院審理時指
      訴明確；參以告訴人乙○○甫遭硫酸潑灑致身體灼傷刺痛
      難忍，而不斷以水潑灑全身之際，即已向證人潘凌雲指稱
      係同居不願分手之被告所為，亦據證人潘凌雲證人明確，
      證人潘凌雲於警詢時證稱：「（問：當時情況為何？）當
      時我正在店裏（指盛園豆漿店）烤燒餅，因為我店裏員工
      丙○○突然跑進店裏一直喊痛，而我才馬上跑出店外，當
      時我便跑到旁邊的杭州南路2 段55巷口，只見我母親（即
      被害人丁○○○）站在旁邊，而賣魚的老闆娘乙○○當時
      已跪在地上不時用水淋自己全身，嘴上一直喊著『我不和
      他在一起，他就拿硫酸潑我』，然後我就一直幫她急救，
      然後請救護車協助送醫」、「（問：你是否確定案發當時
      就是甲○○所為？）因我當時情況急迫，在搶救乙○○時
      ，親耳聽到乙○○告訴我就是甲○○所為，當時我還問她
      是否就是開計程車的甲○○，她回答我『就是甲○○所為
      』，而當時因不明物體所產生的濃煙，所以我並未能夠看
      清楚何人所為」等語；證人潘凌雲於自訴案件本院審理時
      復結證稱：「（問：自訴人被潑灑硫酸時，你有無在現場
      看到？）我在現場沒看到被告，只看到自訴人躺在那邊叫
      （得）很痛苦，自訴人不由自主有說是甲○○潑她，但是
      我和我母親都沒看到現場，因為潑灑硫酸煙霧迷漫長3 公
      尺、寬2.5公尺都是煙霧」等語（見87年度偵字第23453號
      卷第14頁反面、第15頁反面、本院87年度自字第1090號卷
      一第133 頁正面）即明。衡情於本件案發時，告訴人乙○○突遭硫酸潑灑必定痛苦萬分，其意念無非係如何減輕其
      身體因硫酸潑灑所造成之痛苦爾，焉有於該等急迫之時，
      猶有餘暇造詞誣指被告之理？是告訴人乙○○於被潑灑硫
      酸痛苦萬分之際，不假思索脫口而出所為之指訴，洵堪信
      為真實。
（四）被告雖辯稱其於案發當時不在現場云云，並於自訴案件本
      院審理時舉提證人高添進、陳明章資為其當時不在場之證
      明云云，惟查：
   1、證人高添進於自訴案件本院88年2月9日訊問時雖證稱：被
      告平日均是上午6時30分出門，案發當日特別早，於上午6
      時15分即已出門云云（見本院87年度自字第1090號卷一第
      75頁反面）；惟此與被告前於警詢時就案發當日行蹤所為
      「（問：？請詳述87年10月26日至27日的行程及時間？）
      我是87年10月26日早晨約5 時30分出門跑計程車，而到了
      當日晚上22時30分左右才返回家中，大約到了23時45分睡
      覺，睡到隔天27日早晨5時15分左右，離家的時間是5時45
      分，而我離開家中後開計程車由新店往文山區的方向行駛
      ... 」、「我今天（指87年10月27日）早晨5 時55分載一
      名客人至文山區萬芳社區，我怎麼可能跑至北市○○○路
      ○段55巷口... 」云云之供述（見87年度偵字第23453號卷
      第6 頁正面），已有未合，尚難遽以採信；再參以證人高
      添進自陳其僅認識被告之父親，與被告並不相識，衡情以
      證人高添進與被告彼此互不相識，及路上來往行人、車輛
      頻繁而言，證人高添進得以確知被告平日出門時間均為上
      午6 時30分一節，已亦與日常事理有違；況證人高添進復
      自承其於案發前僅見過被告2 次（即87年10月26日、27日
      ），卻又對該二日期被告之行蹤記憶猶新，實屬想像；遑
      論人之記憶及對於時間之感覺能力，終非電腦、鐘錶等機
      器所得比擬，若非因特殊事件受特別叮囑而刻意記錄特別
      事件及事發時間，一般人於事發之時，猶難以正確論斷事
      發之時刻，僅事後依憑有限之「記憶」及對於時刻之「感
      覺」，證人高添進非僅能將於「87年10月26日、87年10月
      27日」看見被告出門一事記憶深刻，復得以清楚分辨被告
      於「案發當日」較「平常」提早出門「15分鐘」，其與日
      常事理有悖至為顯然，益證證人高添進此部分所為之證述
      ，不堪採信，而無由資為被告有利之證明。
   2、至與被告同屬新秩序無線電台計程車司機之證人陳明章，
      雖於自訴案件本院前述訊問中亦到庭證稱：案發當天上午
      6 時45分許，聽到被告以無線電上網云云（見本院87年度
      自字第1090號卷一第76頁）；縱認證人陳明章此部分之供
      述屬實，惟被告究於何處以無線電上網？被告究係何時離
      開住處？被告於本件案發之際曾否到案發現場？等情，要
      非在無線電他端之證人陳明章所得知曉，依通常事理已足
      認證人陳明章此部分之供述，顯亦難資為被告有利之證明
      。
（五）另參以被告於自訴案件經本院囑託法務部調查局就其有無
      向乙○○潑灑硫酸？有無恐嚇乙○○等問題為測謊鑑定，
      被告於陳稱其沒有向乙○○潑灑硫酸，其沒有恐嚇乙○○
      之際，均呈現情緒波動反應，判斷應係說謊，此有法務部
      調查局88年7 月26日（88）陸（三）字第88053896號鑑定
      通知書1紙可參（見本院87年度自字第1090號卷一第170頁
      ）；且該局測謊鑑定案件係自89年6 月間開始實施受測人
      簽署「測謊同意書」程序，本案施測（88年7 月）時，該
      局雖尚未開始實施前述程序，惟本案受測人於測謊過程中
      ，並未做任何拒絕接受測謊或要求中止測謊之意思表示；
      本案該局係使用美國拉法葉儀器公司（Lafayette Instru
      ment Co.）製造，型號761-98GA測謊儀器施測，運作紀錄
      功能正常，另本案於該局專業測謊室施測，施測環境具影
      音監視功能兼溫、濕度控制，未受任何干擾；該局測謊案
      件之判圖，須以測試所得之生理紀錄圖為一符合鑑判條件
      的有效圖形為先決條件，倘若受測者因為生理病痛或服食
      藥物影響受測時之身心狀態時，測試所得之生理紀錄圖為
      一不符合鑑判條件的無效圖形，該局將不會進行結果鑑判
      ；本案受測人國華測試所得生理紀錄圖為一符合鑑判條件
      的有效圖形，並無受生理病痛或服食藥物影響生理反應之
      情事，該局方做結果研判；本案施測人吳家隆於88年4 月
      完成測謊專業基礎訓練課程，目前為中華民國鑑識協會會
      員，具備測謊專業能力等情，亦有法務部調查局94年4月7
      日調科參字第09400153790 號函及所附本件受測人甲○○
      測謊問卷、生理紀錄圖及施測人吳家隆測謊技術課程結業
      證書影本各1 份附卷可稽（見台灣高等法院94年度上更（
      二）字第150 號第29頁至33頁），益證被告前述否認係其
      向告訴人乙○○潑灑硫酸之所辯，顯無可採。
（六）末按硫酸係對人體具有腐蝕性之化學溶劑，用以潑灑人身
      ，尤其眼睛或臉部，足以造成重傷害之結果，人人皆知其
      腐蝕性足致被害人之身體顏面有重大不治或難治之傷害（
      最高法院77年度台上字第652 號、80年度台上字第2128號
      裁判要旨參照），若稍有使用不慎或不當，亦每每導致旁
      人遭致池魚之殃。以被告曾受大學畢業之智識程度，其對
      此應知之甚詳且為其所預見，惟被告見告訴人乙○○、丙○○、丁○○○在上址工作，竟仍持硫酸向告訴人乙○○
      潑灑，導致在旁之告訴人丙○○、丁○○○亦遭受硫酸波
      及，被告對於告訴人乙○○、丙○○、丁○○○等人身體
      、衣物所受上開重傷害、重傷害未遂、毀損之結果，自具
      「有意使其發生」或「預見其發生且其發生亦不違背被告
      之本意」之重傷害、毀損之故意或不確定故意。
（七）綜上所述，被告前述否認犯行之所辯，於法均無可採；本
      件事證已臻明確，被告之犯行堪以認定，應予依法論科。
二、核被告所為，係犯刑法第278條第1項重傷害既遂罪（告訴人
    乙○○被害部分）及刑法第278 條第3項、第1項之重傷害未
    遂罪（告訴人丙○○、丁○○○被害部分）、第354 條之毀
    損罪（告訴人丁○○○被害部分。乙○○就毀損上衣部分曾
    提起自訴，業經其於自訴案件本院以87年度自字第1090號審
    理中撤回自訴〈見該卷三第202頁〉，依刑事訴訟法第325條
    第4 項不得再行告訴，檢察官於本案就此部分亦未起訴，本
    院即不予審酌）。被告一個潑灑硫酸之犯行，同時致告訴人
    乙○○受有重傷及告訴人丙○○、丁○○○受傷卻未達重傷
    害程度，並毀損告訴人丁○○○之衣物，係同時觸犯刑法第
    278條第1項重傷害既遂罪、同法條第2項、第1項之重傷害未
    遂罪、同法第354 條之毀損罪，為想像競合犯，應從一重以
    刑法第278條第1項重傷害既遂之罪處斷。爰審酌被告因不甘
    告訴人乙○○堅持分手，並懷疑其遇襲受創係告訴人乙○○
    及其母所為而生報復之犯罪動機、目的、犯罪手段兇殘，犯
    後矯飾卸責，毫無悔意，惡性實屬重大，告訴人乙○○所承
    受之身心劇烈痛苦一生難以回復，及被告之素行、智識程度
    等一切情狀，量處如主文所示之刑，以示懲儆。被告用以盛
    裝硫酸之不明容器，既未扣案，又無證據證明現尚存在，自
    無併予諭知沒收之必要，亦此敘明。
據上論斷，應依刑事訴訟法第299條第1項前段，刑法第278條第1
項、第3項、第354條、第55條，罰金罰鍰提高標準條例第1條前
段，判決如主文。
中    華    民    國    95    年    5     月    9     日
                    刑事第七庭  審判長法  官  梁耀鑌
                                      法  官  蔡守訓
                                      法  官  蕭清清
以上正本證明與原本無異。
如不服本判決，應於判決送達後10日內，向本院提出上訴狀。
                                      書記官  劉麗英
中    華    民    國    95    年    5     月    9     日
附錄本案論罪科刑法條全文：
刑法第278條
使人受重傷者，處5年以上12年以下有期徒刑。
犯前項之罪因而致人於死者，處無期徒刑或7年以上有期徒刑。
第1項之未遂犯罰之。


司法院資訊處製作；財團法人民間司法改革基金會備份。
